臺北高等行政法院裁定
111年度交上字第59號
上  訴  人  陳妤孟                             



被 上訴 人  交通部公路總局新竹區監理所

代  表  人  吳季娟（所長）

上列當事人間交通裁決事件，上訴人不服中華民國111年1月12日
臺灣新竹地方法院110年度交字第74號行政訴訟判決，提起上訴
，本院裁定如下：
    主　文
上訴駁回。
上訴審訴訟費用新臺幣柒佰伍拾元由上訴人負擔。
    理　由　
一、按對於交通裁決事件之判決提起上訴，非以其違背法令為理
    由，不得為之，且應於上訴理由中表明原判決所違背之法令
    及其具體內容之事由，或表明依訴訟資料可認為原判決有違
    背法令之具體事實，行政訴訟法第237條之9第2項準用第235
    條第2項及第236條之1規定甚明。又依同法第237條之9第2項
    準用第236條之2第3項、第243條規定，判決不適用法規或適
    用不當者，為違背法令；判決有第243條第2項所列各款情形
    之一者，為當然違背法令。是當事人對於地方法院交通裁決
    事件之判決上訴，如依行政訴訟法第237條之9第2項準用第 
    236條之2第3項、第243條第1項規定，以判決有不適用法規
    或適用不當為理由時，其上訴狀或理由書應有具體之指摘，
    並揭示該法規之條項或其內容；若係成文法以外之法則，應
    揭示該法則之旨趣。如以行政訴訟法第237條之9第2項準用
    第236條之2第3項、第243條第2項所列各款當然違背法令之
    情形為理由時，其上訴狀或理由書應揭示合於該條項各款之
    事實。若未依上開方法表明者，即難認為已對交通裁決事件
    之判決之違背法令有具體之指摘，其上訴自難認為合法。
二、事實概要：上訴人陳妤孟於民國109年11月23日7時51分，駕
    駛其所有車牌號碼0000-00之自用小客車（下稱系爭車輛）
    ，行經新竹市○○路00巷（下稱系爭路口）時，經新竹市警察
    局第二分局(下稱舉發機關)員警當場目睹，認定上訴人有「
    駕車行經有燈光號誌管制之交岔路口闖紅燈」之違規行為後
    ，進而攔停上訴人，並依道路交通管理處罰條例(下稱道交
    條例)第53條第1項規定製單舉發。嗣上訴人提出申訴，經舉
    發機關查明陳述情節及違規當時情形，仍認違規事實明確，
    被上訴人交通部公路總局新竹區監理所乃依道交條例第53條
    第1項、第63條第1項（漏載第3款）及違反道路交通管理事
    件統一裁罰基準表等規定，於110年3月19日以竹監新四字第
    51-E20083426號違反道路交通管理事件裁決書（下稱原處分
    ），裁處上訴人罰鍰新臺幣（下同）2,700元，並記違規點
    數3點。上訴人不服原處分，提起行政訴訟，經臺灣新竹地
    方法院(下稱原審或原審法院）於111年1 月12日以
　　110年度交字第74號行政訴訟判決（下稱原判決）駁回其訴
    。上訴人仍不服，遂提起本件上訴。
三、上訴意旨略以：㈠依司法院釋字第535號解釋，員警於巡邏時不可以開立交通罰單，方符合明確性原則。㈡上訴人係行駛於外側車道上，證人即員警王韋程卻證稱其騎機車在內側車道，在上訴人的正後方等語，顯見其證詞相互矛盾。又上訴人跟著擁擠的車潮越過斑馬線，前進到網狀線部分，因前車停下來，上訴人只好也停下，才因此被巷子內一直出來的車輛影響而無法前進，若如員警所稱上訴人是在內側車道，則上訴人根本不會被巷子內不斷開出的車子所影響；且若員警是在上訴人的正後方，為何上訴人在路口被迫停車良久？騎機車的員警在上訴人已通過系爭路口後的數十公尺，才攔停系爭車輛，員警的理由是時值科學園區上班的尖峰時間，所以車潮擁擠，由此可證明當時的車流就是一台接著一台，上訴人的確也是跟著前車前進，證人的證詞顯與事實矛盾。㈢員警開單不合程序正義，不僅沒有以密錄器錄下開單全程，也未告知上訴人可拒簽罰單及陳述意見或救濟途徑。當時上訴人卡在車陣中，員警一定有充足的時間開啟密錄器，錄下上訴人開車行經系爭路口及攔停的過程，員警卻堅稱沒有任何科學證據加以佐證，只能再次證明上訴人沒有違規的事實，員警礙於其科學證據對上訴人有利，所以堅持不肯提供作為證據。㈣證人之證詞也證明系爭路口之燈號確為閃燈，須有行人通過並按下按鈕後，系爭路口燈號才會成為二時相的紅綠燈，原判決卻未載明。原審法官在沒有任何科學證據的佐證下，要上訴人自費請假二次到庭，而員警卻可以請公假並爽領536元車馬費，卻依然只有員警的一面之詞，未有任何的科學證據，顯見法官並未遵循交通裁決可以書面為之的簡約審理原則，反而故意要求上訴人多次請假到庭，已違背維護公平正義的社會責任。㈤原處分因未經授權而違背有關專屬管轄之規定或缺乏事務權限，故為不生法律效力之有瑕疵的行政處分，自始至終均為無效。㈥員警及原審法官皆以上訴人有簽名為認罪之依據，卻罔顧員警未告知上訴人可以拒簽而不會有其他罰則之權益，顯有不公不義之情形，不符比例原則等語。
四、經核上訴人前揭上訴理由，多係重述其於原審起訴之主張，
    而此部分主張，均經原判決逐一詳予核駁（原判決第4 頁至
    第13頁），對於原判決及所敘理由，則未具體指出有何不適
    用法規或適用法規不當之情形，或合於行政訴訟法第243條
    第2項所列各款之事實，難認對於原判決之如何違背法令已
    有具體之指摘。至上訴人指稱證人之證詞證明系爭路口之燈
    號確為閃燈，須有行人通過並按下按鈕後，系爭路口燈號才
    會成為二時相的紅綠燈，原判決卻未載明等語，似係指摘原
    判決有判決不備理由之情事。然證人於原審所證：「（該路
    口燈號，是有紅燈或是閃燈？）一般是閃燈，但如果有行人
    按，就會轉換為紅燈、綠燈。」等情(原審卷第121頁)，與
    上訴人是否有闖紅燈之行為，本無關聯性，原判決既已就上
    訴人有如何闖紅燈之行為，詳述其得心證之理由，自無判決
    不備理由之情，是上訴人此部分主張，亦無從為其有利之認
    定。從而，依首開規定及說明，本件上訴為不合法，爰予駁
    回。
五、據上論結，本件上訴為不合法。依行政訴訟法第237條之8第
    1項、第237條之9第2項、第236條之2第3項、第249條第1項
    前段、第104條，民事訴訟法第95條、第78條，裁定如主文
    。
中　　華　　民　　國　　111 　年　　6 　　月　　30　　日
   　　　　　　　   臺北高等行政法院第二庭
                              審判長法  官　 蕭忠仁
                          　        法  官　 黃翊哲
                                    法  官　 李明益
上為正本係照原本作成。
不得抗告。
中　　華　　民　　國　　111 　年　　7 　　月　　5　　日
                                    書記官 方偉皓